【裁判字號】    96,易,777
【裁判日期】    970520
【裁判案由】    恐嚇取財等
【裁判全文】
臺灣臺南地方法院刑事判決               96年度易字第777號
公  訴  人  臺灣臺南地方法院檢察署檢察官
被      告  乙○○
上列被告因恐嚇取財等案件，經檢察官提起公訴（95年度偵字第
13658號、第17837號、96年度偵字第3942號），被告於準備程序
中就犯罪事實為有罪之陳述，經本院合議庭裁定改依簡式審判程
序審理後，判決如下：
    主  文
乙○○共同連續意圖為自己不法之所有，以恐嚇使人將本人之物
交付，處有期徒刑貳年陸月。又共同攜帶凶器竊盜，處有期徒刑
柒月，減為有期徒刑參月又拾伍日。又共同意圖為自己不法之所
有，以恐嚇使人將本人之物交付，處有期徒刑柒月，減為有期徒
刑參月又拾伍日。又共同攜帶凶器竊盜，處有期徒刑柒月，減為
有期徒刑參月又拾伍日。又共同攜帶凶器竊盜，處有期徒刑柒月
，減為有期徒刑參月又拾伍日。又共同意圖為自己不法之所有，
以恐嚇使人將本人之物交付，處有期徒刑柒月，減為有期徒刑參
月又拾伍日。扣案土造鑰匙肆拾肆支、行動電話貳支（分別含門
號0000000000、0000000000號SIM卡）、Motorola牌V3型行動電
話壹支（含門號0000000000號SIM卡），均沒收。應執行有期徒
刑參年陸月。扣案土造鑰匙肆拾肆支、行動電話貳支（分別含門
號0000000000、0000000000號SIM卡）、Motorola牌V3型行動電
話壹支（含門號0000000000號SIM卡），均沒收。
    事實及理由
一、乙○○與侯龍坤（檢察官移送臺灣高等法院臺南分院併案審
    理）共同基於意圖為自己不法所有，以竊取他人汽車方式恐
    嚇勒贖之概括犯意聯絡，先由乙○○於民國95年2月中旬某
    日，在高雄縣六龜鄉○○村○○路15巷6號，徒手竊取午○
    ○所有之將軍郵局00000000000000號帳戶之提款卡1枚，再
    與侯龍坤於95年4月14日至同年5月30日如附表所示之時間（
    起訴書附表一所載犯罪時間應為丙○○等發現汽車遭竊之時
    ，而非侯龍坤與甲○○行竊時間，附此敘明）、地點，連續
    由侯龍坤攜帶客觀上足供兇器使用之金屬材質土造鑰匙開啟
    車門並發動，乙○○則擔任把風之方式，竊取如附表所示編
    號1至15汽車。得手後，侯龍坤與乙○○先將汽車駛至他處
    停放，再由侯龍坤、乙○○分別於附表所示時間，連續以電
    話向附表編號1至15所示之車主恫稱，需匯款至伊指定之帳
    戶方歸還汽車等語，使被恐嚇車主心生畏怖，依指示匯入如
    附表編號1至15所示款項，嗣侯龍坤確認已匯款後，再電話
    通知車主其汽車停放地點取回汽車。嗣侯龍坤、乙○○又另
    行基於竊車勒贖之個別犯意聯絡，以前開手法，自95年8月4
    日起至同月18日如附表編號16至18所示時間、地點，先後竊
    取如附表編號16至18所示汽車，得手後再於附表所示時間，
    分別向附表編號16、18之車主恐嚇勒取贖款得手。
二、本件被告乙○○所犯均為死刑、無期徒刑或最輕本刑為3年
    以上有期徒刑以外之罪，其於準備程序中就被訴事實為有罪
    之陳述，經法官告知簡式審判程序之旨，並聽取公訴人之意
    見後，爰依刑事訴訟法第273條之1第1項規定，裁定由受命
    法官獨任進行簡式審判程序；另依據刑事訴訟法第273條之2
    、同法第159條第2項之規定，不適用傳聞法則有關限制證據
    能力之相關規定，並得依同法第310條之2準用第454條之規
    定製作略式判決書。均先敘明。
三、證據方法：
  (一)引用起訴書（如附件）所載證據之編號1至4、8至37、41至
    53 、94至103、106至108所載。
  (二)證人午○○於本院審理時證述（本院卷第189-191頁）。
四、按行為後法律有變更者，適用行為時之法律。但行為後之法
    律有利於行為人者，適用最有利於行為人之法律，刑法第2
    條第1項定有明文。查本件被告行為後，刑法已於95年7月1
    日修正施行。原刑法第56條、第55條有關連續犯、牽連犯之
    規定，均經修正刪除。此刪除雖非犯罪構成要件之變更，但
    顯已影響行為人刑罰之法律效果，自屬法律有變更。依舊法
    適用結果，被告所為犯行若有連續犯或牽連犯之裁判上一罪
    關係者，僅單獨論以一罪；而依新法適用之結果，被告各個
    犯行，則應分別論以數罪。是以，依新法第2條第1項規定，
    比較新、舊法適用後結果，以舊法較有利於被告，自應適用
    較有利之行為時法律即修正前刑法第56條、第55條，而論以
    連續犯或牽連犯。
五、核被告竊取午○○之提款卡，所為係犯刑法第320條第1項之
    竊盜罪；另如附表所為之竊車勒贖行為，則係犯刑法第321
    條第1項第3款之加重竊盜罪與同法第346條第1項、第3項之
    恐嚇取財及恐嚇取財未遂罪。被告與侯龍坤就前開犯行，有
    犯意之聯絡及行為之分擔，均為共同正犯；又被告竊取午○
    ○之提款卡，與如附表編號1至編號15所示之加重竊盜，以
    及附表編號1至15所示之恐嚇取財犯行，均時間緊接，犯行
    基本構成要件亦屬相同，足認均係基於概括之犯意為之，應
    依修正刪除前之刑法第56條規定各論以連續犯一罪，並加重
    其刑；再被告所犯上揭連續加重竊盜罪與恐嚇取財罪間，有
    方法結果之牽連關係，應從重論以一連續恐嚇取財罪。至被
    告於95年8月4日、18日所為如附表編號16至18所示之犯行，
    則係於刑法修正後而為，依據前開規定，已無法適用連續犯
    與牽連犯之規定，應予分論併罰。公訴意旨本於集合犯概念
    認被告之數次加重竊盜、恐嚇取財犯行係屬事實上一罪，就
    得適用舊法之本件，應有未洽。
六、另查本件被告所為犯行，其犯罪時間均係在96年4月24日以
    前，於95年7月1日後所為之犯行，所犯且合於中華民國96年
    罪犯減刑條例第2條第1項所定之減刑條件，應依同條例第7
    條第1項、第2項規定，於裁判時減其宣告刑，同時諭知其宣
    告刑及減得之刑，並定其應執行之刑，以資懲儆。
七、扣案土造鑰匙44支、門號0000000000號、0000000000行動電
    話各1支，均為本件被告之共同正犯侯龍坤所有，並作為竊
    取附表所示汽車或聯絡車主勒贖之用，另Motorola牌V3型行
    動電話1支（含門號0000000000號SIM卡），則為被告所有與
    侯龍坤相互聯繫之用，均應依刑法第38條第3項、第1項第2
    款沒收。另扣案之眼鏡1副、襯衫2件，固為侯龍坤提領贓款
    時所用，惟尚難認係專供本件犯罪之用；又板模162支（英
    文字模81支、數字模81支）、板手10支、起子7支、老虎鉗3
    支、衛星定位接收器1具，則無積極證據可認係供本件犯罪
    之用，均不諭知沒收。餘Panasonic汽車音響6台、CD12片音
    箱1台、CD音箱2台、福特汽車音響主機2台、克萊斯勒汽車
    音響主機1台、Sanyo汽車音響1台、CD10片音箱1台、Isuzu
    汽車音響1台、VCD 8500型轉換器1台、電話卡盒1盒等物，
    雖係於侯龍坤住處搜索查扣，然侯龍坤於警詢中已明白供陳
    前開物品非伊所有，卷內且查無前開物品如何作為犯罪之用
    ，依法乃無沒收之餘地。
八、依刑事訴訟法第273條之1第1項、299條第1項前段、第310條
    之2、第454條第2項，中華民國96年罪犯減刑條例第2條第1
    項第3款、第7條第1項、第2項，刑法第2條第1項前段、第28
    條、第30條第2項、修正前刑法第56條、第55條、刑法第320
    條第1項、第321條第1項第3款、第346條第1項、第3項、第
    51條第5款、第38條第3項、第1項第2款，判決如主文。
九、如不服本判決，應於判決送達後10日內，向本院提出上訴狀
    （應附繕本）。
本案經檢察官羅瑞昌到庭執行職務。
中    華    民    國    97    年    5     月    20    日
                  刑事第十一庭  法  官  吳坤芳
以上正本證明與原本無異
如不服本判決應於收受本判後10日內向本院提出上訴書狀，並應
敘述具體理由。如未敘述上訴理由者，應於上訴期間屆滿後20日
內向本院補提理由書狀（均須按他造當事人之人數附繕本）「切
勿逕送上級法院」。
                                書記官  莊淑雅
中    華    民    國    97    年    5     月    21    日
附錄本案論罪科刑法條全文：
中華民國刑法第320條
意圖為自己或第三人不法之所有，而竊取他人之動產者，為竊盜
罪，處 5 年以下有期徒刑、拘役或 5 百元以下罰金。
意圖為自己或第三人不法之利益，而竊佔他人之不動產者，依前
項之規定處斷。
前二項之未遂犯罰之。
中華民國刑法第321條
犯竊盜罪而有左列情形之一者，處六月以上、五年以下有期徒刑
：
一、於夜間侵入住宅或有人居住之建築物、船艦或隱匿其內而犯
    之者。
二、毀越門扇、牆垣或其他安全設備而犯之者。
三、攜帶兇器而犯之者。
四、結夥三人以上而犯之者。
五、乘火災、水災或其他災害之際而犯之者。
六、在車站或埠頭而犯之者。
前項之未遂犯罰之。
中華民國刑法第346條
意圖為自己或第三人不法之所有，以恐嚇使人將本人或第三人之
物交付者，處6月以上5年以下有期徒刑，得併科1千元以下罰金
。
以前項方法得財產上不法之利益，或使第三人得之者，亦同。
前二項之未遂犯罰之。
附表（金額部分均為新臺幣）
┌──┬────┬──────┬───┬──────┬──────┬────┐
│編號│竊車時間│竊車地點    │被害人│所竊汽車    │勒贖時間    │勒贖所得│
├──┼────┼──────┼───┼──────┼──────┼────┤
│ 1  │95年4月 │臺南縣玉井鄉│丙○○│車號N7-6256 │95年4月14日 │10,000元│
│    │14日凌晨│玉田村中山路│      │自小貨車    │上午9時28分 │        │
│    │        │296號前     │      │（已贖回）  │許          │        │
├──┼────┼──────┼───┼──────┼──────┼────┤
│ 2  │95年4月 │嘉義縣新港鄉│癸○○│車號3W-5856 │95年4月18日 │30,000元│
│    │18日凌晨│大興村新中路│      │自小客車    │下午1時5分許│        │
│    │        │194巷口處   │      │(已贖回)    │            │        │
├──┼────┼──────┼───┼──────┼──────┼────┤
│ 3  │95年4月 │臺南縣安定鄉│辰○○│車號Y8-8843 │95年4月20日 │16,000元│
│    │20日凌晨│安定村54-2號│      │自小客車    │下午1時26分 │        │
│    │        │前          │      │(已贖回)    │許          │        │
├──┼────┼──────┼───┼──────┼──────┼────┤
│ 4  │95年4月 │臺南縣新市鄉│壬○○│車號3F-6622 │95年4月21日 │20,000元│
│    │20日凌晨│大社村大社  │      │自小客車    │中午12時47分│        │
│    │        │571號前     │      │(已贖回)    │許          │        │
├──┼────┼──────┼───┼──────┼──────┼────┤
│ 5  │95年4月 │臺南縣永康市│庚○○│車號D5-3862 │95年4月20日 │15,000元│
│    │20日凌晨│新民街142號 │      │自小客車    │中午12時56分│        │
│    │        │前          │      │(已贖回)    │許          │        │
├──┼────┼──────┼───┼──────┼──────┼────┤
│ 6  │95年4月 │臺南縣善化鎮│戌○○│車號C7-1066 │95年4月21日 │20,000元│
│    │21日凌晨│光華路128巷 │      │自小客車    │中午12時14分│        │
│    │        │口          │      │(已贖回)    │許          │        │
├──┼────┼──────┼───┼──────┼──────┼────┤
│ 7  │95年4月 │嘉義市東區體│辛○○│車號C6-0505 │95年4月24日 │未匯款  │
│    │24日凌晨│育路體育場外│      │自小客車    │中午12時38分│        │
│    │        │廣場        │      │ (已尋回)   │許          │        │
│    │        │            │      │            │            │        │
├──┼────┼──────┼───┼──────┼──────┼────┤
│ 8  │95年4月 │臺南縣歸仁鄉│丁○○│車號ZB-7137 │95年4月24日 │15,000元│
│    │24日凌晨│後市村○○路│      │自小客車    │中午12時12分│        │
│    │        │與中山六街口│      │(已贖回)    │許          │        │
├──┼────┼──────┼───┼──────┼──────┼────┤
│ 9  │95年5月 │高雄縣阿蓮鄉│未○○│車號ZM-8655 │95年5月8日上│20,000元│
│    │8日凌晨 │清蓮村中山路│      │自小客車    │午7時30分許 │        │
│    │        │262巷口     │      │ (已贖回)   │            │        │
├──┼────┼──────┼───┼──────┼──────┼────┤
│ 10 │95年5月 │高雄縣湖內鄉│卯○○│車號ZB-7087 │95年5月8日上│未匯款  │
│    │8日凌晨 │東方路海王餐│      │自小客車    │午7時26分許 │        │
│    │        │廳對面停車格│      │ (已尋回)   │            │        │
│    │        │內          │      │            │            │        │
├──┼────┼──────┼───┼──────┼──────┼────┤
│ 11 │95年5月 │臺南市中西區│子○○│車號Y9-5011 │95年5月11日 │未匯款  │
│    │11日凌晨│南寧街17號前│      │自小客車    │上午6時23分 │        │
│    │        │            │      │ (已尋回)   │許          │        │
├──┼────┼──────┼───┼──────┼──────┼────┤
│ 12 │95年5月 │嘉義市西區湖│丑○○│車號C5-0255 │95年5月29日 │20,000元│
│    │29日凌晨│子內路52巷37│      │自小客車    │中午12時15分│        │
│    │        │弄2號前     │      │ (已贖回)   │許          │        │
├──┼────┼──────┼───┼──────┼──────┼────┤
│ 13 │95年5月 │臺南縣仁德鄉│巳○○│車號ZA-8790 │95年5月30日 │20,000元│
│    │30日凌晨│仁義村正義路│      │自小客車    │上午11時46分│        │
│    │        │132號前對面 │      │ (已贖回)   │許          │        │
│    │        │空地        │      │            │            │        │
├──┼────┼──────┼───┼──────┼──────┼────┤
│ 14 │95年5月 │臺南縣永康市│寅○○│車號C3-8600 │95年5月30日 │20,000元│
│    │30日凌晨│文賢街37號前│      │自小客車    │上午10時49分│        │
│    │        │            │      │ (已贖回)   │許          │        │
├──┼────┼──────┼───┼──────┼──────┼────┤
│ 15 │95年5月 │臺南縣永康市│戊○○│車號E4-1945 │95年6月2日上│未匯款  │
│    │30日凌晨│中正路127巷 │      │自小客車    │午10時29分許│        │
│    │        │24弄8號前   │      │ (已尋回)   │            │        │
├──┼────┼──────┼───┼──────┼──────┼────┤
│ 16 │95年8月 │嘉義市東區忠│酉○○│車號BE-748  │95年8月4日上│50,000元│
│    │4日凌晨 │孝路568 之13│      │大貨車      │午7時許     │        │
│    │        │號          │      │ (已贖回)   │            │        │
├──┼────┼──────┼───┼──────┼──────┼────┤
│ 17 │95年8月 │雲林縣元長鄉│己○○│車號5395-LJ │            │        │
│    │18日凌晨│長南村文化路│      │自小貨車    │            │        │
│    │        │22號前      │      │(已尋回)    │            │        │
│    │        │            │      │車內GOGO 9kg│            │        │
│    │        │            │      │牛肉9包等55 │            │        │
│    │        │            │      │種罐頭食品  │            │        │
├──┼────┼──────┼───┼──────┼──────┼────┤
│ 18 │95年8月 │雲林縣麥寮鄉│申○○│車號5438-LU │95年8月18日 │30,000元│
│    │18日凌晨│瓦寮村入口處│      │自小貨車    │下午2時1分許│        │
│    │        │            │      │(已贖回)    │            │        │
└──┴────┴──────┴───┴──────┴──────┴────┘


司法院資訊處製作；財團法人民間司法改革基金會備份。
